臺灣高等法院民事判決　　　　　　　　　96年度再易字第44號
再審原告　乙○○
再審被告　甲○○
上列當事人間損害賠償事件，再審原告對於中華民國96年1月30
日本院95年度上易字第1038號確定判決，提起再審，本院判決如
下：
    主  文
再審之訴駁回。
再審訴訟費用由再審原告負擔。
    事  實
甲、再審原告方面：
壹、聲明：
一、本院95年度上易字第1038號確定判決（下稱原確定判決）廢
    棄。
二、再審被告應給付再審原告新台幣（下同）120萬元及自民國
    （下同）94年12月9日起至清償日止，按年息5％計算之利息
    。
貳、陳述：
一、饌煌餐廳於92年12月8日召開之合夥人會議，僅決議以200萬
    元上下之價格頂讓出去，並未決議立即結束餐廳之經營，故
    在尚未找到願承接經營之人前，饌煌餐廳仍持續經營，並不
    因此解散，與民法第692條第2款、第3款規定之情形不同。
    況饌煌餐廳雖有部分合夥人簽立拋棄書，同意放棄所持有饌
    煌餐廳之一切權利，然饌煌餐廳尚有再審原告及陳美華二合
    夥人，依最高法院33年永上字第177號判例意旨，亦不應認
    饌煌餐廳之合夥已解散，原確定判決遽引民法第692條第2款
    及第3款規定認饌煌餐廳已解散，須經清算云云，適用法規
    顯有錯誤。
二、饌煌餐廳於92年3月成立時，各合夥人之合股金額總計390萬
    元，即除現金出資120萬元外，另有依民法第667條規定之其
    他財產權或利益所為之出資，亦即以對前手雅宴餐廳之股權
    折算出資，均經由再審被告計算並簽名確認，原確定判決對
    於上開證據未予斟酌即否認饌煌餐廳有390萬元之價值，顯
    有重要證據漏未審酌之違誤。另依饌煌餐廳投保國泰世紀產
    物保險股份有限公司之商業火災保險單所載，饌煌餐廳所有
    資產設備至少價值350萬元；因饌煌餐廳建築物本身僅為鐵
    皮屋，並無太高價值，上開保險單所載建築物及裝修之保險
    金額200萬元，實際價值係著重在內部之裝修部分，於饌煌
    餐廳租用期間，該內部之裝潢價值亦應屬饌煌餐廳之資產，
    原確定判決就上開證據漏未審酌，即認無法憑以認定饌煌餐
    廳有350萬元之價值，顯有重要證據漏未審酌之違誤。
三、再審被告既於92年12月8日簽立拋棄書，拋棄對饌煌餐廳之
    一切權利，對饌煌餐廳已無任何權利可言，然再審被告卻將
    饌煌餐廳之全部資產、設備占為己有，其後更於93年2月間
    ，私自將饌煌餐廳變更為七海鮮小吃店，而以饌煌餐廳之資
    產設備繼續經營，足見其確實受有利益。況再審被告自承於
    95年3月間將上開本屬饌煌餐廳之資產、設備以110萬元之價
    格頂讓給他人經營，加上房屋押金及租電押金計44萬元，再
    審被告從中獲利154萬元。又92年12月8日合夥人會議決議要
    以200萬元上下將饌煌餐廳頂讓，足認當時饌煌餐廳仍有約
    200萬元之價值，原確定判決對上情均未予審酌，遽認無法
    證明再審被告受有超過120萬元以上之不當得利，顯有重要
    證據漏未審酌之違誤。
四、再審被告既已簽立拋棄書，已非合夥人，其未支付任何頂讓
    費用予再審原告即將饌煌餐廳據為己有，再審原告曾發原證
    9之郵局存證信函表示願承接饌煌餐廳而要求再審被告提出
    饌煌餐廳帳冊，並委請黃珊珊前往向再審被告取回相關帳冊
    資料，卻遭再審被告拒絕並報警處理，再審被告顯然故意不
    讓再審原告承接饌煌餐廳。再審被告嗣後又將合夥財產移轉
    他人，並將移轉合夥財產所得及收回之費用合計154萬元據
    為己有，縱認再審被告仍係合夥人，其未經全體合夥人同意
    即將合夥財產處分移轉他人，所為當然構成侵權行為。原確
    定判決就上開重要證據漏未審酌，遽認再審被告無侵權行為
    ，確有重要證物漏未審酌之違誤。
乙、再審被告方面：
    本件未行言詞辯論，據再審被告提出書狀所為聲明、陳述如
    下：
壹、聲明：如主文所示。
貳、陳述：
一、原確定判決就本件合夥關係是否已解散，並非以是否簽訂拋
    棄書為認定依據，而係以合夥人全體所為不繼續經營並頂讓
    予他人之決議為認定依據。
二、原確定判決已說明認定再審原告主張再審被告受有超過120
    萬元以上不當得利為不可採，及再審被告所為不構成侵權行
    為之理由。
丙、本院依職權調閱原審95年度訴字第385號兩造間損害賠償等
    全卷。
    理  由
一、關於再審原告主張原確定判決有民事訴訟法第496條第1項第
    1款之再審事由部分：
（一）按民事訴訟法第496條第1項第1款所謂適用法規顯有錯誤
      者，係指確定判決所適用之法規顯然不合於法律規定，或
      與司法院現尚有效及大法官會議之解釋，或最高法院尚有
      效之判例顯然違反，及確定判決消極的不適用法規，顯然
      影響裁判者而言（最高法院60年台再字第170號判例及司
      法院大法官會議釋字第177號解釋參照）。又所謂適用法
      規顯有錯誤者，不包括漏未斟酌證據、認定事實錯誤、取
      捨證據失當、判決不備理由及在學說上諸說併存致發生法
      律上見解歧異等情形之情形在內（最高法院63年台上字第
      880號判例、90年台再字第27號判決參照）。
（二）經查原確定判決係因饌煌餐廳之全體合夥人於92年12月8
      日開會決議將餐廳頂讓他人，並均表明不願承接負債繼續
      經營該餐廳，且除再審原告及陳美華外均簽立拋棄書，同
      意至92年11月30日止，放棄所持有饌煌餐廳股份之一切權
      利，並就饌煌餐廳所負債務不負責任等情，而認定合夥人
      全體同意解散合夥事業及合夥之目的事業不能完成，依民
      法第692條第2款及第3款規定，該合夥應已解散（見原確
      定判決第5頁）；經核係屬依職權認定事實後適用法規之
      結果，揆諸前開說明，非屬適用法規錯誤。又合夥之解散
      ，與民法第686條、687條規定之退夥情形有別，無最高法
      院33年永上字第177號判例之適用，原確定判決並無適用
      法規錯誤之情形。
（三）依上所述，再審原告主張原確定判決有民事訴訟法第496
      條第1項第1款之再審事由，為不足採。
二、關於再審原告主張原確定判決有民事訴訟法第497條規定之
    再審事由部分：
（一）按民事訴訟法第497條所謂足以影響於判決之重要證物漏
      未斟酌，係指足以影響判決基礎之重要證物，雖在前訴訟
      程序中業已提出，然未經確定判決加以斟酌，或忽視當事
      人聲明之證據而不予調查，或就依聲請或依職權調查之證
      據未為判斷，而該證物足以動搖原確定判決基礎者而言。
（二）經查有關饌煌餐廳之資產價值為何一節，再審原告主張原
      確定判決漏未斟酌合夥人出資名冊及國泰世紀產物保險股
      份有限公司之商業火災保險單云云，惟查上開證物業經原
      確定判決審酌，並於理由中載明：「饌煌餐廳合夥人名冊
      所載之餐廳資金390萬元係前手雅宴餐廳有部分股東以股
      權折價方式繼續擔任饌煌餐廳之股東，股權價值並未經客
      觀資產重估，而饌煌餐廳之股東現金出資祇有120萬元，
      亦給予部分雅宴餐廳之股東部分股權等情，為兩造所不爭
      執，自無法憑該記載逕認饌煌餐廳之資產價值為390萬元
      ；另饌煌餐廳投保國泰世紀產物保險股份有限公司商業火
      災保險單所載之保險金額350萬元係包含建築物之保險金
      額，因該建築物係饌煌餐廳之承租物，租約期滿即應返還
      出租人，並非饌煌餐廳之資產，自亦無法憑以認定饌煌餐
      廳之資產價值為350萬元」（見原判決第5頁），足認原確
      定判決就饌煌餐廳合夥人出資名冊及國泰世紀產物保險股
      份有限公司之商業火災保險單均已審酌，並敘明證據取捨
      之理由，揆諸前開說明，並無民事訴訟法第497條之再審
      事由。
（三）又關於再審被告是否受有超過120萬元之利益一節，再審
      原告主張原確定判決對於「再審被告於簽立拋棄書後仍私
      自將合夥財產轉讓他人而獲利154萬元」、「92年12月8日
      合夥人會議決議以200萬元上下價格頂讓他人，足認當時
      餐廳仍有約200萬元之價值」等重要證物未予審酌云云。
      惟查再審被告是否獲利154萬元及92年12月8日當時饌煌餐
      廳仍有約200萬元之價值，係屬應依調查證據認定之事實
      ，並非證物。原確定判決並敘明：「再佐以饌煌餐廳於經
      營虧損之情形下，倘若仍有被上訴人（即再審原告）所主
      張之上述利益存在，則其他合夥人豈會簽立拋棄書，同意
      至92年11月30日止，放棄所持有饌煌餐廳股份之一切權利
      ，並就饌煌餐廳所負債務不負責任」，益見再審原告主張
      再審被告受有超過120萬元以上之利益不可採（見原確定
      判決第5頁）。再審原告主張原確定判決就此部分漏未斟
      酌重要證物，核不足採。
（四）另關於再審原告主張再審被告之行為構成侵權行為一節，
      業經原確定判決審酌饌煌餐廳92年3月至12月之營業帳冊
      、股東會議記錄及拋棄書，並證人莊鳳凰、楊源發、李潘
      淑貞、張嘉益之證詞，認定：「足見上訴人（即再審被告
      ）辯稱當時饌煌餐廳已處於虧損負債狀態，因伊擔任負責
      人必須處理餐廳負債，不得不持續經營以償還負債，同時
      亦洽尋願意接手餐廳之對象，其他股東包含被上訴人（即
      再審原告）在內均不願承擔負債繼續經營餐廳等語，為可
      採信。上訴人既係在其他合夥人包括被上訴人均不願承擔
      負債繼續接手經營餐廳，及基於92年12月8日之合夥人會
      議共識暨其為餐廳負責人必須處理餐廳負債之情形下，嗣
      後決定承接債務繼續經營餐廳，自無何侵權行為可言。」
      （見原確定判決第4-5頁）。再審原告所稱原確定判決漏
      未斟酌之重要證物即原證9之郵局存證信函，僅係要求再
      審被告提出饌煌餐廳帳冊明細等文件，供伊評估（見本院
      卷再證9）；所提出委託黃姍姍取回饌煌餐廳帳冊明細等
      文件之委託書及報案紀錄（見原證10、11，同本院卷再證
      10、11），並不足以證明再審原告已向再審被告表示願承
      接饌煌餐廳，再審原告主張原確定判決漏未斟酌足影響於
      判決之重要證物，為不足採。且經查原確定判決就再審被
      告所為有無構成侵權行為一節，斟酌卷內相關證據所為認
      定，並無違誤之處，再審原告所提出之證據，縱經斟酌，
      仍不足以影響原確定判決所為之認定，與民事訴訟法第49
      7條得提起再審之訴之要件不符。
（五）依上所述，再審原告以原確定判決有民事訴訟法第497條
      之再審事由，提起本件再審之訴，亦無理由。
三、綜上所述，再審原告提起本件再審之訴，為顯無再審理由，
    爰不經言詞辯論，以判決駁回之（最高法院44年台上字第56
    6號判例參照）。
四、據上論結，本件再審之訴顯無理由，依民事訴訟法第502條
    第2項、第78條，判決如主文。
中　　華　　民　　國　　96　　年　　6　　月　　29　　日
                  民事第八庭
                      審判長法　官  劉勝吉
　　　　　　　　　　　      法　官　連正義
　　　　　　　　　　　      法　官  鄭威莉
正本係照原本作成。
不得上訴。
中　　華　　民　　國　　96　　年　　7 　　月　　3 　　日
　　　　　　　　　　　　　　書記官  李垂福
